臺灣高等法院臺南分院刑事判決　　　九十三年度重交上更(一)字第六二號　孝股
　　上　訴　人
　　即　被　告　乙○○
　　選任辯護人　李家鳳律師
右上訴人因過失致死案件，不服臺灣雲林地方法院八十八年度交訴字第七號中華民國
八十九年五月二十二日第一審判決（起訴案號：臺灣雲林地方法院檢察署八十八年度
偵字第三九一號），提起上訴，判決後，經最高法院第一次發回更審，本院判決如左
：
    主  文
原判決關於乙○○部分撤銷。
乙○○無罪。
    理  由
一、公訴意旨略以：被告乙○○為南峰汽車貨運有限公司之司機，為從事駕駛業務之
    人，於民國（下同）八十七年七月六日下午七時三十分許，駕駛車牌ＩＵ─一七
    二號營業用聯結車，後拖子車，沿雙向四車道之臺十九號公路，由東往西方向行
    駛於內側快車道，途經雲林縣崙背鄉○○路二五０號前人車擁擠之路段時，原應
    注意車前狀況，隨時採取必要之安全措施，且依當時天候晴、夜間有照明、道路
    為直路、乾燥、無缺陷、無障礙物等情形，並無不能注意之情事。適其同向右前
    方快慢車道間有黃光山（業經原審判決確定）駕駛車牌ＳＮ─０９３７號雷諾牌
    自用小客車，正由快車道變換至慢車道上，準備靠往該處路邊停車時，有被害人
    黃雪雲所騎乘之車牌ＬＯＬ─５６３號重型機車自黃光山右後方駛來，因見黃光
    山貿然向右變換車道，因閃避不及而擦撞該自小客車之左後側保險桿，被害人黃
    雪雲因而人車倒地，而為其所駕駛之聯結車輪胎輾過，致被害人黃雪雲受有胸腔
    破裂骨折等傷害，經送醫急救，仍不治死亡。因認被告涉犯有刑法第二百七十六
    條第二項之業務過失致死罪嫌云云。
二、按犯罪事實應依證據認定之，無證據不得推定其犯罪事實；又不能證明被告犯罪
    者，應諭知無罪之判決；刑事訴訟法第一百五十四條、第三百零一條第一項，分
    別定有明文。次按所謂認定犯罪事實之證據，係指足以證明被告確有犯罪行為之
    積極證據而言，該項證據必須適合於被告犯罪事實之認定，始得採為斷罪之資料
    ；又犯罪事實之認定，應憑真實之證據，倘證據是否真實尚欠明顯，自難以擬制
    推測之方法，為其判斷之基礎，亦迭經最高法院著有判例在案。
三、本件公訴人認上訴人即被告乙○○涉犯前開業務過失致死罪嫌，無非係以告訴人
    甲○○之指訴，及有道路交通事故調查報告表、現場照片六張存卷足資佐証；而
    被害人黃雪雲因本件車禍致胸腔破裂、骨折出血等傷，休克死亡，亦有驗斷書、
    相驗屍體證明書、勘驗筆錄等附卷為憑；另本件車禍送臺灣省雲嘉區車輛行車事
    故鑑定委員會鑑定，亦認定被告乙○○駕駛營業用大貨車，未充分注意車前狀況
    ，為肇事次因，有該會八十七年十一月二十三日嘉鑑字第八七八三六號函所檢附
    之鑑定意見書存卷可佐，是其應負過失責任已堪認定等由為論罪依據。訊據被告
    乙○○固不否認有於右揭時間，曾駕駛聯結車經過前開肇事地點之事實；惟堅詞
    否認有何過失致人於死之犯行，並辯稱：其一直遵循在內側快車道上行駛，未曾
    見有任何機車駕駛人，亦未輾壓過被害人；再其駕駛之聯結車，車身甚長又載重
    物，被害人倘遭其輾壓，依聯結車後輪（併排雙輪）之寬度判斷，被害人應該當
    場即被壓扁或壓碎，不可能係經送醫後始不治死亡，而聯結車之後輪更不可能毫
    無沾染血跡，其並非本件車禍之肇事者，亦無違反應注意之義務等語。
四、經查：
（一）被害人於前揭時、地，騎乘車牌號碼ＬＯＬ─５６３號重型機車沿雲林縣崙背
    鄉○○路由東向西方向行駛，至該路二五０號前，適因同案被告黃光山駕駛（
      業經原審判處拘役五十日，緩刑三年確定）車牌號碼ＳＮ─０９３７號雷諾牌
      自用小客車，同向正由快車道變換至慢車道，準備靠往該處路邊停車時，被害
      人見狀煞避不及，致被害人機車車頭擦撞黃光山所駕駛之自用小客車之左側保
      險桿，被害人人車倒地，並因本件車禍除受有左頰部擦傷、左上肢股骨、尺撓
      骨開放性骨折、挫裂傷、左足底挫裂傷外，並受有左側三角肌部至胸腔廣泛性
      輾壓傷致破裂骨折出血合併出血性休克等致命傷，而不治死亡等事實，為被告
      所不爭，並有道路交通事故調查報告表附卷足憑。且經檢察官督同檢驗員相驗
      屬實，製有驗斷書、相驗屍體證明書、勘驗筆錄各一份在卷可憑。且被害人所
      受上開左側三角肌部至胸腔廣泛性破裂骨折，寬度大於二十公分以上，且係身
      體正面遭輾壓，除有上開驗斷書所附被害人正面圖可參，且經証人即當時實施
      驗斷之台灣雲林地方法院檢察署檢驗鄭寬寶於原審審理時到庭證述明確。
（二）被告雖辯稱【其所駕駛之聯結車並未輾壓被害人】云云。且依檢察官八十七年
      七月七日之勘驗筆錄所載：「ＩＵ─一七二號大貨車及拖車之右後輪及右前輪
      均有擦痕，ＳＮ－０９３７號自小客車左後輪有擦痕（疑似機車輪胎痕跡）痕
      跡部分均請分局拍照，二車輪胎上未發現有明顯之血跡。」，依上開勘驗結果
      ，及本件事故後所拍攝之車輛照片所示，固難據以認定被害人確係遭聯結車所
      輾壓，但查：
    同案被告黃光山所駕駛之前開雷諾小客車（參照卷附之車輛照片）輪胎規格為
      １５５／Ｒ１３（即輪圈直徑為十三英吋，輪胎踏面之寬度為一五五公厘），
      ，與一般小型自用小客車所使用之輪胎規格並無不同，而被害人所受之前開左
      側三角肌部至胸腔廣泛性破裂骨折，其寬度大於二十公分以上，且係正面遭輾
      壓，已如前述。則以同案被告黃光山所駕駛之上開自用小客車輪胎寬度研判，
      應無可能造成被害人左側胸腔部位廣泛面積之輾壓傷，且同時造成其左上肢股
      骨、尺撓骨開放性骨折、挫裂傷之傷害。即本件送請財團法人成大研究發展基
      金會鑑定結果，亦認【從地面血跡、機車倒地位置、ＳＮ─０９３７號自小客
      車停放位置等地面跡証的相對位置，及ＳＮ─０９３７號自小客車左側前後輪
      的運動軌跡，被害人左前胸車輛輾創傷不是遭ＳＮ─０９３７號自小客輾軋造
      成的結果，應另有車輛造成被害人左前胸車輛輾創傷】等語，亦有該鑑定意見
      書在卷足憑（見本院上訴卷第七十二頁）。
    被告乙○○所駕駛車號ＩＵ─一七二號營業用聯結車及第二節之子車，除聯結
      車車頭用於轉向之前輪為單輪外，其餘均為雙輪併排，全車共計十八個輪胎，
      有卷附聯結車照片可稽。雖案發當時該聯結車之輪胎規格究竟如何，因承辦之
      檢察官及警員均未予勘驗或保存，已無可考；然被告乙○○於原審審理時自承
      其所用輪胎踏面寬度為三一五公厘（新胎規格，並參照卷附米其林輪胎技術手
      冊）；再依被告乙○○於庭期前自行委託信宏輪胎修理行測量之輪胎寬度，其
      前輪寬度均為二十四點五公分，併排之雙輪則分別介於五十六至六十公分之間
      ，有其所提出該輪胎行測量單據一張在卷可參。則以上開聯結車前輪之輪胎寬
      度達二十四點五公分推斷，已足造成被害人之胸腔廣泛性破裂骨折之致命傷。
    再証人鄭寬寶於偵查中証稱【（被害人）左側三角肌廣泛性破裂骨折，寬度大
      約大於二十公分以上，由此傷勢可看出是大型車輛輪胎的面積大於二十公分，
      所以是大型車輾過；該大型車輛車速不一定很快，尤其手臂上也有輾壓過，可
      以看出大面積輾壓傷，（死者的輾壓傷，可否判定遭何物輾壓）是重量很重的
      東西，這傷創應是車輪輾壓傷】等語（見原審卷第四十八頁正、背面、第四十
      九頁反面）；另參酌本件送請財團法人成大研究發展基金會鑑定，依該鑑定意
      見書就被告乙○○當日所駕駛之聯結車勘驗資料【該聯結車拖掛之子車前後輪
      胎均為併排二個車輪，每個輪胎寬各為二十九公分，二個輪胎合計寬為五十八
      公分，二輪胎中間有約十公分間距，前車空重為十公噸，子車空重為五公噸，
      當日車子上載有肥料，前後車各為十二公噸，子車之重量連同載重合計為十七
      公噸】等情（見本院上訴卷第七十頁），暨被告於警訊時稱【其駕駛該聯結車
      行經雲林縣崙背鄉○○路二五０號前，在其前方有一部ＳＮ─０９３７號自小
      客車欲插入路邊，但他沒有完全停入路邊，然後我便通過停在前方三十公尺處
      等紅燈，突然後面由一名騎機車姓名不詳之男子向前向我說，在後面轎車旁有
      一部機車及一個人倒在路中央，叫我過去看一下．．．】等語（見相驗卷第六
      頁反面）；被告另於原審稱「我車子開過去，他們才肇事」等語（見原審卷第
      二十二頁）；而被害人並非因受同案被告黃光山所駕駛之前開自用小客車輾壓
      致死等情相互參酌，被告當日所駕駛之聯結車【重量及車型】既均符合証人鄭
      寬寶上開所証【被害人應係為重量很重之大型車車輪輾過】一節，且被告駕車
      經過前開肇事地點既有看到同案被告黃光山車欲插入路邊，且於車子開過去在
      前方三十公尺處，隨即為另名機車騎士攔下要求前往查看本件車禍，足見被告
      所駕駛之上開聯結車輪應有輾軋過被害人，應可認定。
    又依卷附道路交通事故調查報告表之事故現場圖所示，本件事故發生地點位於
      崙背鄉○○路二五０號福星接骨所前之快、慢車道上，快車道中央留有血跡一
      灘，被害人之機車倒在血跡右方緊鄰分道線之左側，再右方即停有同案被告黃
      光山之小客車，小客車車頭朝西北方向位於慢車道中央，左側車尾則突出於快
      車道，被告乙○○聯結車第二節子車車尾則距前開事故位置約十九公尺（依附
      圖比例尺換算），而聯結車全部車體均位於快車道上略偏左側之位置，車體寬
      度約達快車道寬度四分之三。依上述各該車輛及血跡位置對照研判，足認被告
      駕駛聯結車於見及前方發生機車、小客車擦撞事故時，如未曾稍微向左閃避，
      而仍直線行駛，被害人之機車勢必遭聯結車車輪輾碎無疑。惟依卷附機車照片
      所示，該機車車身仍屬完整，及依本件車禍發生後檢察官勘驗所繪之驗斷書被
      害人正面圖，被害人並未曾遭受【連續性的輾軋】，而被告所駕駛之上開聯結
      車於事故發生後，該聯結車前後車輪排列一致並無偏離的現象，亦足認被告駕
      駛聯結車見及前方擦撞後應曾採取向左閃避之駕駛動作。惟以該聯結車係雙節
      聯結車，車輛全長達二０．四公尺，分為前後兩節推斷，被告雖曾採取向左閃
      避之動作，但僅車頭之前輪可能閃避，其右側後輪及第二節子車之車輪（均併
      排雙輪）之軌跡應正好通過擦撞小客車後跌落快車道中央之被害人倒臥處（即
      血跡位置），則被害人實難逃該等併排車輪之輾壓。又被告乙○○之聯結車停
      止後之車頭位置距機車僅約三十二公尺（均依附圖比例尺換算），第二節子車
      車尾亦僅距機車位置約十九公尺，且聯結車全部車體均位於快車道上略偏左側
      之位置，以該等道路距離相對於聯結車之車身長度推斷，顯見被告乙○○僅係
      採取略向左側閃避之動作後，隨即向右駛回原駕駛路線，而非採取向左急轉之
      動作。此外，本件送請財團法人成大研究發展基金會鑑定，該基金會亦【根據
      車輛行駛的相對位置及被告稱「我剛好開車經過，黃光山之車在車前，我閃過
      去」，及被告之答詢「（你停紅燈附近，車禍現場有無停大貨車、聯結車經過
      ）只有我這部大車」，以及同案被告黃光山的答詢「（在紅綠時還有其他大貨
      車及小客車）應該沒有」，本分析因認為被告所駕駛之聯結車其後節拖車之右
      後輪有輾軋過被害人可能性相當的高】等情（見本院上訴卷第七十三頁）。則
      本件肇事經過，應係：被害人於見同案被告黃光山冒然由內側快車道直接切至
      外側車道欲停車時，因閃避黃光山車不及而由後追擦撞該自小客車，並向左傾
      倒。但於傾倒同時，遭前車身已通過肇事地點之被告聯結車後節拖車之右後輪
      輾軋致死，足堪認定。
    至於被告雖辯稱【其駕駛之聯結車，車身甚長又載重物，被害人倘遭其輾壓，
      依聯結車後輪（併排雙輪）之寬度判斷，被害人應該當場即被壓扁或壓碎，不
      可能係經送醫後始不治死亡，而聯結車之後輪更不可能毫無沾染血跡】云云。
      但查：
      (1)依物理常識可知併排雙輪之接地面積較單輪之接地面積為大，因接地面積較
        大，輾壓物體時之車體重量分佈較平均；再參酌証人鄭寬寶於原審審理時稱
        【被害人應係遭很重之大型車輛輪胎，於車速不快之情形下正面輾壓所造成
        ，因輪胎是動的，輾壓時及輾壓後之情形會有差異，有可能人體在正面被輾
        壓後反轉成趴著，倘肇事車之車速很快，被輾壓之身體立刻破裂，車輪可能
        會沾到血跡，如車速很慢，則可能車輪不會沾到血跡，體內會慢慢破裂流血
        】等語（見原審卷第四十九頁背面起至第五十頁背面），及被告警訊時稱【
        當時時速十公里】（見相驗卷第六頁反面）、【其駕駛該聯結車行經雲林縣
        崙背鄉○○路二五０號前，在其前方有一部ＳＮ─０９３７號自小客車欲插
        入路邊，但他沒有完全停入路邊，然後我便通過停在前方三十公尺處等紅燈
        】等語（見警訊卷第六頁反面），而被告係在事故現場前方紅綠燈處為人攔
        下等情，顯見當時被告所駕駛之聯結車車速並不快，則被害人遭低速之聯結
        車後節拖車之右後輪輾軋過後，其身體未遭壓扁或壓碎，應非不可能；從而
        被害人身體既未當場遭壓扁或壓碎，即不至發生血跡噴濺沾染車輪之情形。
      (2)又同案被告黃光山於原審審理時雖供稱其下車後看到被害人被自己機車壓著
        ，當時被害人是趴著，臉朝右，機車壓在被害人背部上等語；倘其所述無訛
        ，則此等情狀與被害人係身體正面遭輾壓之事實似有齟齬。惟被害人於遭聯
        結車後節拖車之右後輪輾軋過後，因劇烈疼痛刺激所生有意識之反應，或因
        神經、肌肉抽搐以致產生身體扭曲翻轉之情形亦非不可能，此由同案被告黃
        光山於原審審理時供稱【其將機車搬開時被害人尚在呼吸】，顯見被害人當
        時仍有生理反應，則被害人因劇烈疼痛刺激所生有意識之反應，或因神經、
        肌肉抽搐以致產生身體扭曲翻轉，並無悖於常理之處。
      (3)再者被告駕駛之聯結車頭尾共計五排車輪（參照卷附照片），聯結車右側之
        併排雙輪輾過被害人身體後，第二節子車前或後之右側併排雙輪因擦及被害
        人身後之機車（依前述檢察官勘驗筆錄，ＩＵ─一七二號大貨車及拖車之右
        後輪及右前輪均有擦痕），以致拖動機車車身壓住被害人身體，亦屬可能。
        準此，前述判斷結果與事故發生後之現場情形，即難認為有何出入，被告乙
        ○○執此辯解，要無可取。另証人即車禍發生現場附近之南香飲食店負責人
        李三山，在警方訪查時雖證稱：「撞擊現場有一部大貨車，如何發生車禍我
        不清楚」、「（問：你有無確定大貨車與該車禍有關連？）我無法確定」（
        見原審卷第三七至三八頁）等語，及現場目擊證人鍾進財在警方訪查時證稱
        ：「我無法確定（大貨車）有輾過死者黃雪雲」（見原審卷第八七頁），暨
        同案被告黃光山在原審供稱：「我不曉得乙○○有無輾過黃雪雲，我聽到聲
        音下車，乙○○已開到紅綠燈處」（見原審卷第二二至二三頁），繼在本院
        上訴審供稱：「沒有看到乙○○之大卡車壓到被害人」等語（見本院上訴卷
        第一０五頁），但本院綜合前開被告之供詞、証人鄭寬寶之証詞、本件事故
        發生後之警員製作之現場圖、照片等証據資料，暨被害人所受之傷害、被告
        與同案被告黃光山所駕駛之車輛、財團法人成大研究發展基金會之鑑定結果
        ，已足認被告所駕駛之聯結車有輾軋過被害人之事實，從而証人李三山、鍾
        進財、同案被告黃光山等人上開証詞或供詞，均不足據為被告有利之証據。
    另告訴人即被害人之夫甲○○於警訊時雖指稱曾透過綽號「阿展」之友人打聽
      ，得知住在事故現場附近之郭俐玲曾看到同案被告黃光山駕駛小客車倒車時輾
      斃被害人云云（見相驗卷第二十七頁反面）；惟告訴人上開指訴係屬傳聞，已
      無証據能力；況嗣經本件車禍原承辦警員許城煌及雲林縣警察局西螺分局警員
      林有文分別訊問郭俐玲之結果，其確實未曾目擊本件車禍發生之經過，有警訊
      筆錄二件在卷可考（見原審卷第三十八頁、第八十頁至第八十一頁），足見告
      訴人此部分之指訴已有不實。再者，告訴人甲○○在警訊中雖亦指稱：「我太
      太黃雪雲是遭黃光山駕駛小客車倒車輾過致死‧‧‧因警方通知我家屬說黃雪
      雲出車禍，我本人到崙背分駐所約當日二十一時，警方告知是遭黃光山輾過致
      死」云云（見偵查卷第二七至二八頁），但在原審則稱：「現場我沒有看見，
      我無法表示意見」云云（見原審卷第一二八頁）。則告訴人甲○○既未在現場
      目擊車禍發生經過，且對於被害人究係遭何人所駕駛之車輛輾過，亦無法確定
      ，自難僅依告訴人上開指訴，即據為被告有利之認定。
    至於証人郭俐玲雖於警訊時証稱【當時我和我先生林俊傑都在洗衣店內，當時
      時間約十八時三十分至十九時之間，有聽到砂石車緊急剎車的聲音，我先生林
      俊傑就說發生車禍】等語（見原審卷第八十一頁），但証人郭俐玲既未目擊本
      件車禍發生之經過，縱令証人郭俐玲確有聽聞該緊急剎車的聲音，亦難據此而
      認本件車禍究為如何發生，而據為被告有利或不利之証據。
（三）按刑法第二百七十六條第二項業務過失致死罪，須行為違反【其應負之注意義
      務】，而致人於死，始足該當。本件被害人雖係遭前車身已通過肇事地點之被
      告聯結車後節拖車之右後輪輾軋致死，已如前述。但本件應審酌者，厥為被告
      【有無注意義務之違反】。經查：
    被告乙○○所駕駛之聯結車因駕駛座較高，可以明顯看見前方車輛之動態，固
      有能力迴避同案被告黃光山未依規定貿然向右變換車道；然參諸卷附道路交通
      事故調查報告表之事故現場圖所示：本件事故發生地點位於崙背鄉○○路二五
      ０號福星接骨所前之快、慢車道上，快車道中央留有血跡一灘，被害人之機車
      倒在血跡右方緊鄰分道線之左側，再右方即停有黃光山之小客車，小客車車頭
      朝西北方向位於慢車道中央，左側車尾則突出於快車道，被告聯結車第二節子
      車車尾則距前開事故位置約十九公尺（依附圖比例尺換算），而聯結車全部車
      體均位於快車道上略偏左側之位置，車體寬度約達快車道寬度四分之三等各該
      車輛及血跡位置對照研判，應可認定被告乙○○駕駛聯結車於見及前方黃光山
      駕駛之小客車貿然右轉路邊停車之際，即有採取向左閃避之駕駛動作；惟因當
      時在聯結車旁騎機車並行之被害人，則受聯結車阻擋視線，以致當聯結車前之
      黃光山切入外側車道時，因閃避不及而擦撞黃光山之小客車，就當時視線之角
      度推演，被告乙○○之聯結車車頭在前，被害人黃雪雲之機車車頭在後，以該
      聯結車連同第二節子車之全部車身長達約十五公尺推斷，及聯結車停止後之車
      頭位置距機車僅約三十二公尺（均依附圖比例尺換算），第二節子車車尾亦僅
      距機車位置約十九公尺，且聯結車全部車體均位於快車道上略偏左側之位置，
      以該等道路距離相對於聯結車之車身長度推斷，顯見被告乙○○僅係採取略向
      左側閃避之動作後，隨即向右駛回原駕駛路線。而以該聯結車當時有聯結子車
      之情形研判，被告乙○○看見前方黃光山突然右轉切入外側車道，即向左採取
      閃避動作，適時聯結車車頭及前方車身已先向左行駛，其右側後輪及第二節子
      車之軌跡則循車頭慢慢偏左，以被告乙○○所處駕駛座視線觀之，顯難發現被
      害人正因與黃光山擦撞而倒臥在地。
    再按汽車行駛時，駕駛人應注意車前狀況及兩車併行之間隔，並隨時採取必要
      之安全措施，道路交通安全規則第九十四條第三項定有明文。則駕駛人在道路
      環境存有變異，道路上裝置有提醒用路人注意路況之交通控制設施（號誌、標
      誌、標線）下，駕駛人應注意路況變化，避免因為煞車不及，撞及煞車距離以
      外之事物而言。本件肇事責任送臺灣省車輛行車事故覆議委員會覆議結果，以
      因缺乏被害人勘驗之照片，認無法鑑定，此有該會八十八年十一月十日府覆議
      字第八八０六一八號函附於原審卷足稽。又本院將本案送請財團法人成大研究
      發展基金會鑑定結果，就現場跡證分析本件肇事責任，亦認「被告乙○○駕駛
      大貨車，缺乏撞擊之直接證據，且因為即使發生撞擊亦屬於無法及時反應之狀
      況，因此無肇事責任」，足認被告乙○○已就前車突然右轉之突發狀況為必要
      之注意及措施，並無未注意車前狀況之情形。
    再者，本院再就財團法人成大研究發展基金會前開鑑定中有關【被告即使發生
      撞擊亦屬於無法即時反應之狀況】一節，向財團法人成大研究發展基金會函詢
      結果，經該基金會函覆稱：
      (1)事故發生後，被告駕駛之聯結車停於離事故現場約三十二公尺處之十字路口
        交通號誌前，聯結車第二節子車車尾則距離事故位置約十九公尺。由於警繪
        事故現場內並沒有聯結車緊急剎車的輪胎痕，因此顯示聯結車在抵達紅綠燈
        口前並沒有緊急剎車，因此以採表二（即正常剎車之車速、反應時間與正常
        減速停車距離對照表）較為合理。再由於事故時間已經是夜間十九時三十分
        許，而且事故路段各類店家的各色燈光混雜以及複雜的車流燈光導致事故路
        段視線不佳，因此駕駛人反應時間，以採用二秒為合適。因此如果被告聯結
        車是連續減速剎車三十二公尺至紅綠燈前才剎車停止的話，則根據該表事故
        發生前被告通過事故地點的車速約介於二十至三十公里之間。但是聯結車如
        果早一步便將車速降至隨時可以剎停的五公里車速以下，再繼續滑行至紅綠
        燈前的話，表示聯結車不到三十二公尺即將車輛降至隨時可以剎停的狀況，
        此種情況下被告聯結車車頭通過事故地點時車速會較二十至三十公里為低。
        從聯結車一般的剎車行為，以第二種情形（即聯結車不到三十二公尺即將車
        輛降至隨時可以剎停的狀況）較為常見。因此如果被告要有能力迴避撞擊前
        已追撞倒地之被害人，此時必須採用緊急剎車的安全視距對照表，即被告聯
        結車車頭必須距離已經倒地被害人十五至二十五．四公尺，被告才有能力加
        以迴避。如果兩者間小於此一距離，即便被告緊急剎車，聯結車亦難以迴避
        撞擊已經倒地的被害人。而根據同案被告黃光山所稱「我聽到聲音下車，乙
        ○○已開到紅綠燈處」、「我當時有聽到『況』的一聲，同時我的車身有震
        動，．．．我當時看到被告車子還在滑動，快到紅綠燈時，他才被攔下」，
        本分析不認為被告聯結車距離前已追撞倒地的被害人仍有十五至二十五．四
        公尺距離。
      (2)其次由於被告聯結車共有十八輪，而聯結車單側的輪胎除了曳引車頭前輪為
        單輪之外，餘均為雙輪。而根據事故現場圖，內側快車道中央留有集中的血
        跡一灘，並沒有產生隨著輪胎拖旺或是重複輾軋的樣式，而聯結車也沒有明
        顯偏閃轉向之行為，因此如果乙○○聯結車有輾軋過被害人，則必然不是在
        有迴避能力條件下的前輪，而是部分後輪（雙輪的外輪）所致。因此既然不
        是前輪輾軋，所以本分析認被告無法避免輾軋倒地的被害人。此又有該基金
        會九十三年三月二十六日（九三）成大研基建字第０五八五號函附於本院更
        一審卷足憑。
      (3)從而被告既於見前車之同案被告黃光山突然右轉，即採取向左閃避之措施，
        已如前述，而被害人雖係遭其所駕駛聯結車後節拖車之右後輪輾軋致死，亦
        已超出被告當時所能注意及反應之合理範圍，要非其當時所能注意防範。至
        臺灣省嘉雲區車輛行車事故鑑定委員會，認被告乙○○駕駛營業大貨車，未
        充分注意車前狀況，為本件事故之肇事次因乙節，因未考慮上開各事證，難
        認與事實相符，故為本院所不採，併此敘明。
五、綜上各情，參互觀之，本件被害人雖為被告所駕駛之聯結車後節拖車之右後輪輾
    軋致死，但已超出被告當時所能注意及反應之合理範圍，要非其當時所能注意防
    範。此外，復查無其他積極証據足資佐証被告有何【違反注意義務】而致人於死
    之犯行，檢察官就此部分亦未提出其他補強証據以資証明，自難僅以被害人為被
    告駕駛之聯結車車輪輾軋致死，即遽認被告有何業務過失致死之犯行，應認不能
    証明被告犯罪。
六、原審疏未詳究，遽對被告乙○○論處業務過失致死之罪刑，自有未合。被告乙○
    ○上訴意旨，否認犯罪，指摘原審對其判決不當，自為有理由，應由本院將原審
    此部分判決予以撤銷，改諭知被告乙○○無罪。
據上論斷，應依刑事訴訟法第三百六十九條第一項前段、第三百六十四條、第三百零
一條第一項，判決如主文。
本案經檢察官許仲瑩到庭執行職務。
中      華      民      國    九十三    年      四      月    二十八    日
                                     臺灣高等法院臺南分院刑事第四庭
                                             審判長法官  鄭  文  肅
                                                   法官  王  浦  傑
                                                   法官  陳  珍  如
右正本證明與原本無異。
檢察官如不服本判決，應於判決送達後十日內向本院提出上訴狀，其未敘述理由者並
應於提出上訴狀後十日內向本院補提理由書（應附繕本)。
                                             法院書記官  周  美  莉
中      華      民      國    九十三    年      四      月    二十八    日
